臺灣桃園地方法院刑事判決
111年度易字第837號
公  訴  人  臺灣桃園地方檢察署檢察官 
被      告  李韋鴻


選任辯護人  劉佳龍律師（法扶律師）          
上列被告因違反都市計畫法案件，經檢察官聲請以簡易判決處刑
（110年度偵續字第205號），本院認不宜以簡易判決處刑（110
年度桃簡字第2043號），改依通常程序審理，判決如下：
    主  文
李韋鴻無罪。
    理  由
一、聲請簡易判決意旨略以：被告李韋鴻為「東連倉儲股份有限
    公司」（下稱東連公司）之負責人，明知東連公司及所坐落
    地號桃園市中壢區內壢段1988、1989、2006、2007、2008、
    2009、2010等地號土地（下稱本案土地）係位在農業區上，
    不得從事與農業無關之事項使用，竟未經桃園市政府許可，
    擅自違規鋪設水泥作為貨櫃場使用，且違規面積達1萬1,049
    平方公尺以上，嗣經桃園市政府查獲，分別於民國108年11
    月1日以府都行字第1080276866號裁處書、109年4月30日以
    府都行字第1090101878號裁處書等，以東連公司及代表人即
    被告違反都市計畫法第79條、都市計畫法桃園市施行細則第
    29條規定為由，裁罰新臺幣（下同）6萬元、9萬元等罰鍰，
    且命應停止非法使用及限期於2個月內恢復原狀。嗣經法務
    部調查局桃園市調查處派員於109年10月6日至上開土地現場
    勘查時，發現該等土地仍鋪設水泥作為貨櫃場使用，並未恢
    復本案土地原狀。因認被告涉有違反都市計畫法第79條第1
    項規定，而犯同法第80條之不遵令停止使用及恢復原狀罪嫌
    。
二、按犯罪事實應依證據認定之，無證據不得認定犯罪事實；不
    能證明被告犯罪者，應諭知無罪之判決，刑事訴訟法第154
    條第2項、第301條第1項前段分別定有明文。又認定犯罪事
    實所憑之證據，雖不以直接證據為限，間接證據亦包括在內
    ，然而無論直接或間接證據，其為訴訟上之證明，須於通常
    一般之人均不致有所懷疑，而得確信其為真實之程度者，始
    得據為有罪之認定，倘其證明尚未達到此一程度，而有合理
    之懷疑存在時，致無從形成對被告有罪之確信，即應由法院
    諭知被告無罪之判決（最高法院76年度台上字第4986號判決
    意旨參照）。次按檢察官就被告犯罪事實，應負舉證責任，
    並指出證明之方法，刑事訴訟法第161條第1項定有明文。故
    檢察官對於起訴之犯罪事實，應負提出證據及說服之實質舉
    證責任，倘其所提出之證據，不足為被告有罪之積極證明，
    或其指出證明之方法，無從說服法院以形成被告有罪之心證
    ，基於無罪推定原則，自應為被告無罪判決之諭知（最高法
    院92年度台上字第128號判決意旨參照）。
三、聲請簡易判決處刑意旨認被告涉犯都市計畫法第80條之不遵
    令停止使用及恢復原狀罪嫌，無非係以被告之自白、法務部
    調查局桃園市調查處勘察照片資料、上開土地資料、桃園市
    政府都市發展局110年4月1日桃都行字第1100010737號函暨
    已繳及尚未繳納罰鍰資料、上開裁處書等，為其主要論據。
四、訊據被告固坦承東連公司在本案土地上鋪設水泥作為貨櫃場
    使用，並遭桃園市政府命停止非法使用及限期恢復原狀之事
    實，惟堅詞否認有何不遵令停止使用及恢復原狀之犯行，其
    及辯護人辯稱：桃園市政府就本案裁罰之對象為東連公司，
    並非被告，被告應非涉犯都市計畫法第80條規定之行為人等
    語。經查：
　　㈠被告為東連公司之負責人，而本案土地係位「高速公路中
      壢及內壢交流道附近特定區計畫」農業區，東連公司在本
      案土地鋪設水泥作為貨櫃場使用，使用面積約1萬1,049平
      方公尺，已違反都市計畫法桃園市施行細則第29條規定，
      嗣經桃園市政府於108年11月1日以府都行字第1080276866
      號裁處書，依東連公司違反都市計畫法第79條規定，對東
      連公司裁處6萬元並命停止非法使用、2個月內恢復原狀，
      復於109年4月30日以府都行字第1090101878號裁處書，依
      東連公司違反都市計畫法第79條規定，對東連公司裁處9
      萬元並命停止非法使用、1個月內恢復原狀，再於109年12
      月29日以府都行字第1090333255號裁處書，依東連公司違
      反都市計畫法第79條規定，對東連公司裁處12萬元並命停
      止非法使用、14日內恢復原狀；然法務部調查局桃園市調
      查處派員於109年10月6日至本案土地現場勘查時，發現本
      案土地仍鋪設水泥作為貨櫃場使用，並未恢復原狀等情，
      業據被告於警詢、檢察事務官詢問、本院準備程序及審理
      時供承在卷（臺灣桃園地方檢察署110年度偵字第2102號
      卷【下稱偵卷】第7至10、135至136頁；本院111年度易字
      第837號卷【下稱本院卷】第30、60頁），並有上開桃園
      市政府裁處書（偵卷第79至81、93至95、175至177頁）、
      桃園市政府都市發展局110年4月1日桃都行字第110001073
      7號函暨所附罰鍰繳納紀錄（偵卷第211至213頁）、土地
      建物查詢資料（偵卷第97至107頁）、地籍圖查詢資料（
      偵卷第109至119頁）、現場勘察照片（偵卷第29頁）、東
      連公司變更登記表（偵卷第85至87頁）、東連公司基本資
      料（偵卷第123至124頁）在卷可稽，是此部分事實，應堪
      認定。
　　㈡本案應審究者為，被告是否係都市計畫法第80條規範之行
      為主體？茲說明如下：
　　　⒈按都市計畫範圍內土地或建築物之使用，或從事建造、
        採取土石、變更地形，違反本法或內政部、直轄市、縣
        （市）政府依本法所發布之命令者，當地地方政府或鄉
        、鎮、縣轄市公所得處其土地或建築物所有權人、使用
        人或管理人6萬元以上30萬元以下罰鍰，並勒令拆除、
        改建、停止使用或恢復原狀；不遵前條規定拆除、改建
        、停止使用或恢復原狀者，除應依法予以行政強制執行
        外，並得處6個月以下有期徒刑或拘役，都市計畫法第7
        9條第1項前段、第80條分別定有明文。由上開規定可知
        ，都市計畫法賦予司法機關對行為人之刑罰權，必限於
        行為人已受主管機關令以拆除、改建、停止使用或恢復
        原狀等行政處分後，仍不遵其命令者，方得以處以刑罰
        ，此即所謂「行政罰前置原則」（或謂「先行政後司法
        」）。
　　　⒉經查，桃園市政府雖於108年11月1日、109年4月30日、1
        09年12月29日分別以裁處書命「東連公司」停止非法使
        用及限期恢復原狀，業如前述，惟本院函詢桃園市政府
        有關本案土地違規使用情形，是否曾以裁處書對被告裁
        處罰鍰，並命停止非法使用及限期恢復原狀，經該府覆
        以：本府尚無以李韋鴻君為違規行為人之違反都市計畫
        法裁罰案件等語，此有桃園市政府110年12月14日府都
        行字第1100328794號函在卷可參（本院110年度桃簡字
        第2043號卷第21頁），足認桃園市政府未曾以被告為裁
        罰對象，命被告停止非法使用及限期恢復原狀。則桃園
        市政府既未依都市計畫法第79條第1項規定，先行通知
        被告勒令拆除、改建、停止使用或恢復原狀，依上開說
        明，被告即非都市計畫法第80條不遵令停止使用及恢復
        原狀罪所規範之行為主體。
　　　⒊檢察官固認被告為東連公司之負責人，且桃園市政府已
        對東連公司裁處命停止非法使用及限期恢復原狀，仍符
        合都市計畫法第80條之構成要件。然法人與自然人在法
        律上為究屬不同之權利義務主體，桃園市政府上開裁處
        書既係以「東連公司」為勒令停止使用及恢復原狀等行
        政處分之相對人，自僅有「東連公司」受該行政處分之
        拘束，而負有依該行政處分停止非法使用及限期恢復原
        狀之義務，尚難認非行政處分相對人之被告亦應受該行
        政處分所拘束。是以，桃園市政府上開裁處書所為之行
        政處分對象既非被告，自不得以該行政處分作為行政機
        關已對被告落實行政罰前置原則之依據，而認被告為都
        市計畫法第80條之規範主體。
　　　⒋至被告雖曾於警詢及檢察事務官詢問時坦承違反都市計
        畫法，惟按被告或共犯之自白，不得作為有罪判決之唯
        一證據，仍應調查其他必要之證據，以察其是否與事實
        相符，刑事訴訟法第156條第2項定有明文。細繹被告所
        為之供述，僅係承認確有被訴事實行為之意思表示，對
        於其具體所為是否該當犯罪構成要件，仍有深究之必要
        ，且被告未曾因本案土地違法使用一事遭桃園市政府以
        行政處分命停止使用或恢復原狀一節，業經本院認定如
        前，是被告此部分自白核與客觀事實不符，尚難憑採為
        不利於被告之認定。
　　㈢從而，本案主管機關即桃園市政府既未曾對被告為命令停
      止使用及恢復原狀之行政處分，被告自無都市計畫法第80
      條所指「不遵前條規定（即都市計畫法第79條第1項）恢
      復原狀」之情形，縱使被告未將本案地停止使用及恢復原
      狀，仍與都市計畫法第80條規定之構成要件不符，亦與該
      條文所定行政罰前置原則之立法意旨有間，自不得依該條
      規定加以處罰。
五、綜上所述，本案依檢察官所舉各項證據方法，難認被告有聲
    請簡易判決處刑意旨所指不遵令停止使用及恢復原狀罪犯行
    ，無法使本院形成被告有罪之心證，揆諸前揭說明，基於無
    罪推定原則，本院認不能證明被告犯罪，自應為無罪判決之
    諭知。
據上論斷，應依刑事訴訟法第452條、第301條第1項前段，判決
如主文。
本案經檢察官楊挺宏聲請以簡易判決處刑，檢察官孫瑋彤到庭執
行職務。
中　　華　　民　　國　　111 　年　　11　　月　　28　　日
　　　　　　　　　刑事第十八庭  法  官　羅文鴻
以上正本證明與原本無異。
如不服本判決應於收受判決後20日內向本院提出上訴書狀，並應
敘述具體理由。其未敘述上訴理由者，應於上訴期間屆滿後20日
內向本院補提理由書(均須按他造當事人之人數附繕本)「切勿逕
送上級法院」。 
　　　　　　　　　　　　　　  　書記官　林佳穎 
中　　華　　民　　國　　111 　年　　11　　月　　29　　日